臺灣桃園地方法院行政訴訟判決　
111年度交字第36號
原      告  羅煥鑫  

被      告  桃園市政府交通事件裁決處
                      設桃園市○○區○○路00號7~8樓
代  表  人  張丞邦    住同上
訴訟代理人  黃一鳴律師
上列當事人間交通裁決事件，原告不服被告民國110年12月24日
桃交裁罰字第58－E00000000號裁決，提起行政訴訟，本院判決如
下：
    主  文
一、原處分撤銷。
二、訴訟費用新臺幣參佰元由被告負擔。
三、被告應給付原告新臺幣參佰元。
    事實及理由
壹、程序方面：
    本件係因原告不服被告所為道路交通管理處罰條例（下稱處
    罰條例）第8 條之裁決而提起撤銷訴訟，依行政訴訟法第23
    7 條之1 ，應適用交通裁決事件訴訟程序。本件因卷證資料
    已經明確，本院依行政訴訟法第237 條之7 規定，不經言詞
    辯論，直接裁判。
貳、實體方面：                                  
一、事實概要：
　　原告於民國109年9月15日9時45分許，駕駛車牌號碼000－000
    0號自用小客車（下稱系爭車輛），行經新竹縣竹北市西濱
    路一段200巷口時，與訴外人所駕駛車牌號碼000－0000號自
    用小客貨車發生碰撞，經新竹縣政府警察局竹北分局（下稱
    舉發機關）警員認原告有「非遇突發狀況，在行駛途中任意
    煞車於車道中暫停」之違規，遂逕行舉發並填製竹縣警交字
    第E00000000號之舉發違反道路交通管理事件通知單（下稱
    系爭舉發通知單），記載應到案日期為109年12月17日前，
    並移送被告處理。嗣原告於110年10月19日到案陳述不服舉
    發，經被告函請舉發機關協助查明事實後，認原告確有「非
    遇突發狀況在車道中暫停因而肇事者」之違規，即於110年1
    2月24日填製桃交裁罰字第58－E00000000號裁決書（下稱原
    處分），爰依處罰條例第43條第1項第4款及違反道路交通管
    理事件統一裁罰基準及處理細則（下稱裁罰基準及處理細則
    ）等規定，裁處原告罰鍰新臺幣（下同）18,000元、吊銷駕
    駛執照，並應參加道路交通安全講習等處分。原告不服，於
    是提起本件行政訴訟。
二、原告起訴主張及聲明：
（一）主張要旨：
　　⒈按處罰條例第43條之立法目的略以：「原為遏阻飆車族之
      危害道路安全的行徑所設，是以該條構成要件列舉在道路
      上蛇行、行車速度超過規定最高時速60公里，及拆除消音
      器等均為飆車典型行為」，是修正後處罰條例第43條第1 
      項處罰行為，雖已不侷限典型之飆車行為（第1款、第2 
      款、第5款），而擴及逼車（第3款）、擋車（第4款）等
      危險駕駛態樣；諸如「惡意用危險動作迫使對方讓道」情
      況，應視具體情形依逼車（第3款）、擋車（第4款）等規
      定處罰。為涵蓋實際上可能發生的危險駕駛態樣，第1項
      爰曾訂第3款及第4款，亦即駕駛者倘有非遇突發狀況，在
      行駛途中任意驟然減速、煞車或於車道中暫停，即應依前
      揭規定從一處罰，至原告之行為是否該當前揭加重處罰之
      規定，仍應視其有無非遇突發狀況，在行駛終於車道中暫
      停為斷。
　　⒉本件原告於當日行車一路順暢，並未與他人或其車輛發生
      口角、碰撞或擦撞等情節，至於會發生本件交通事故，僅
      係原告行經前開路段時，因欲偏右至慢車道，便減速行駛
      停留於快車道上，待原告確認慢車道（即右後方）有無車
      輛經過，再向右行駛前進，是原告之駕駛行為如同道路交
      通標線標誌號誌設置規則第211條第2項之規定。故本件交
      通事故之發生，純粹係因後方車輛未與原告車輛保持安全
      距離所致，足證原告未有在行駛中驟然煞車行為、煞車或
      於車道中暫停等行為，未妨害其他車輛之行駛動線，且此
      種駕駛方式尚未超出一般用路人對其行動動線之合理期待
      。
　　⒊復按行政程序法第4條、第6條、第7條、第8條、第10條、
      行政罰法第18條第1項及司法院釋字第641號等規定意旨觀
      之，本件被告並未考量原告停留於快車道之目的，以及對
      影響其他用路人程度輕微，裁處原告罰鍰18,000元之高額
      罰鍰，實有違責罰相當之原則。　　
（二）聲明：撤銷原處分。
三、被告答辯及聲明：
（一）答辯要旨：
    ⒈引用處罰條例第24條第1項第3款、第43條第1項第4款、第2
      項、第67條第2項、道路交通安全規則（下稱道安規則）
      第94條第2項裁罰基準及處理細則第10條第1項、第2項第4
      款等相關交通法規之條文（詳卷附答辯狀）。
    ⒉又上開處罰條例第43條第1項第4款所處罰之交通違規行為
      ，係駕駛人駕車任意以「非遇突發狀況，在行駛途中任意
      驟然減速、煞車或於車道中暫停」之方式行駛，足見本款
      規定之目的，係在處罰駕駛人以危險方式駕車而有危害交
      通安全之情事，藉以達成有效維護交通秩序及保障交通安
      全之目的。且於行駛車道上驟然減速、煞車或於車道中暫
      停，易使後方車輛閃避不及造成擦撞事故，將嚴重影響道
      路交通之行車秩序及安全。
    ⒊舉發機關111年2月21日竹縣北警交字第1113600387號函文
      表示略以：「…本案於109年9月15日上午9時45分許，旨揭
      車輛於新竹縣竹北市西濱路一段200巷口處，位有突發狀
      況卻在行駛途中任意驟然減速、煞車或於車道中暫停，致
      使後方車輛閃避不及而追撞旨揭車輛，後經本分局員警依
      違反上開條例掣發舉發單號E00000000在案…甚言之，若如
      起訴書狀所載，該駕駛人係為確認有無車輛而減速，亦不
      應逕於車道上驟然暫停，依一般經驗與論理法則，駕駛人
      經由右側後視鏡與前方擋風玻璃即可查看右後與右前方是
      否有無他車行駛，縱以煞車方式減速慢行，舉發影片中可
      見該車從煞車燈亮起至完全停止僅有2秒時間，且該車煞
      車時車尾有明顯抬起之情狀，以物理法則可合理推斷係為
      高速行駛狀態下緊急煞車，是以羅男所述事由，均無可採
      …」等語。復依上開函附之採證影片光碟內容，可見系爭
      車輛突然驟然減速煞車而導致後方對造車輛與其發生碰撞
      。準此，系爭車輛確有「非遇突發狀況，在行駛中任意驟
      然煞車」之違規行為甚明。另就上開檢舉影像觀之，系爭
      車輛於驟然煞車時，前方車輛未有突發狀況存在，而系爭
      車輛與前方車輛尚有間距，是周遭環境並無迫使原告不得
      不在車道中驟然煞車之因素存在。
    ⒋復按臺灣高等法院臺中分院97年度交抗字第962號、臺灣臺
      南地方法院108年度交字第123號等裁判意旨觀之，本件原
      告若對舉發機關事故分析存有疑義，應提出有利證據，並
      依法定程序（例如申請行車事故鑑定）反駁舉發機關對該
      事故之初步分析，並獲致「原告無肇事責任」之法律效果
      ，始得推翻舉發機關之事故初步分析。
　　⒌綜上所述，系爭車輛駕駛因有「非遇突發狀況在車道中暫
      停因而肇事者」之情，已該當處罰條例第43條第1項第4款
      規定之要件。被告依法裁處，應無違誤。
（二）聲明：駁回原告之訴。
四、本院之判斷：
（一）前提事實：
      原告於109年9月15日9時45分許，駕駛系爭車輛行經新竹
      縣竹北市西濱路一段200巷口時，與訴外人所駕駛車牌號
      碼000－0000號自用小客貨車發生碰撞，經舉發機關警員認
      原告有「非遇突發狀況，在行駛途中任意煞車於車道中暫
      停」之違規等情，此有舉發機關111年2月21日竹縣北警交
      字第1113600387號函文、110年11月2日竹縣北警交字第11
      03602409號函文、110年11月9日竹縣北警交字第11036024
      70號函文（見本院卷第47至48頁、第59頁、第61頁）、交
      通事故現場照片（見本院卷第49至55頁）、系爭舉發通知
      單（見本院卷第67頁）、駕駛人基本資料（見本院卷第69
      頁）、交通違規案件陳述書（見本院卷第71至72頁）等資
      料各1份在卷可憑。
（二）本件被告認定原告有「非遇突發狀況，在行駛中驟然煞車
      」之違規，應有違誤：
    ⒈按「汽車駕駛人，駕駛汽車有下列情形之一者，處新臺幣6
      ,000 元以上24,000元以下罰鍰，並當場禁止其駕駛：四
      、非遇突發狀況，在行駛途中任意驟然減速、煞車或於車
      道中暫停」，處罰條例第43條第1項第4款定有明文。處罰
      條例第43條第1項規定考其立法理由為「原條文之立法目
      的，原為遏阻飆車族之危害道路安全的行徑所設」；且從
      體系解釋而言，處罰條例中與罰鍰有關的條文有72條，其
      中得處罰鍰並吊扣或吊銷駕駛執照或汽車牌照者，僅以無
      照駕駛（第12條第2項、第21條第3項、第21條之1第2 項
      ）、對道路交通安全重大無知或漠視（第18條第2項、第4
      5條第2項、第54條）、致人死傷或肇事逃逸（第27條第3
      項、第29條第4項、第29條之2第5項、第30條第3項、第61
      條、第62條）、酒駕（第35條）等重大事由作為構成要件
      ，立法者既然區分罰鍰、吊（註）銷照、罰鍰並吊（註）
      銷照等不同處罰類型，顯見解釋適用「罰鍰並吊（註）銷
      照」之法律效果時，須達到重大危害交通安全之程度，方
      符比例原則。況且任何違反處罰條例之行為，均有危害交
      通安全之危險性，故處罰條例第43條第1項既以「罰鍰並
      吊（註）銷照」為處罰類型，該項第4款所謂「非遇突發
      狀況，在行駛途中任意驟然減速、煞車或於車道中暫停」
      ，應係指為故意阻擋後車通行，任意以驟然減速、煞車或
      於車道中暫停等不當方式為之惡意逼車行為，且情狀必須
      達到重大程度，處罰條例其他處罰條文無法適當評價時，
      始能適用該條處罰，若行為人僅係單純違反道路交通安全
      之行為，依同條例其他處罰條文可充分評價其行為時，即
      不得貿然使用該條處罰。
    ⒉經查，本院勘驗舉發過程之錄影光碟，其內容如下：「⒈檔
      案名稱：ALG-2237。⒉光碟播放時間共7秒，本檔案之錄影
      畫面係2020年9月15日9時許所錄製，為檢舉人行車記錄器
      錄影之翻攝畫面。⒊錄影畫面一開始，原告係駕駛車牌號
      碼000－0000號車牌號碼（下稱系爭車輛）行駛於新竹縣竹
      北市西濱路一段之中間車道上，檢舉人車輛則行駛於系爭
      車輛後方，兩車相距不足兩組車道線之距離。⒋錄影畫面
      時間9時41分37秒許，可看見原告所行駛車道之前方路口
      號誌（於系爭車輛左側）呈現『綠燈』狀態，並可看見其右
      側之『左轉專用車道』之前方路口號誌呈現「紅燈」狀態。
      ⒌錄影畫面時間9時41分38秒許，系爭車輛之煞車燈亮起並
      開始急煞。⒍錄影畫面時間9時41分39秒許，可看見系爭車
      輛暫停於『機車停等區』後方，而檢舉人車輛即自後方撞擊
      系爭車輛，嗣聽見檢舉人於車內表示：『欸！白癡，煞車
      幹嘛？智障是嗎？』等語」等情（見本院卷第77頁）觀之
      ，可知依當時路況，檢舉人即訴外人車輛於碰撞原告車輛
      後車廂之前，係一路跟在系爭車輛後方，且未與系爭車輛
      保持安全距離，兩車僅相距不到兩組車道線之距離。雖系
      爭車輛於駛至新竹縣竹北市西濱路一段200巷口處時，有
      急煞並暫停於路口處之情狀，但原告已一再表示其踩煞車
      之理由係因：「原告行經前開路段時，因欲偏右至慢車道
      ，便減速行駛停留於快車道上，待原告確認慢車道（即右
      後方）有無車輛經過，再向右行駛前進」等語（見本院卷
      第11頁），顯然原告係為確認左轉專用車道上有無其他車
      輛通行，所採取之急煞行為，而忽視其所行駛車道之號誌
      係處於「綠燈」得通行之狀態。又原告於車道中暫停之行
      為，就客觀事實而言，固然符合處罰條例第43條第1項第4
      款「非遇突發狀況，在行駛途中任意於車道中暫停」之要
      件，惟駕駛人若行經其所不熟悉之路段（原告已於起訴狀
      內表示：當時係為洽公始行經事故路段等語，見本院卷第
      3頁），而以減速行駛停留於快車道上之不適法方式以便
      確認隔壁車道有無車輛通行，於容易緊張之駕駛者，並非
      不可能發生。再者，在原告與檢舉人兩車車速如此快之情
      狀下，若原告於車道中暫停之目的，係為阻擋檢舉人車輛
      前行，而有惡意擋車之目的時，豈會採取急煞之方式，使
      檢舉人車輛煞車不及而追撞其後車廂，並造成系爭車輛車
      損之情況發生，豈非得不償失，顯然與一般惡意擋車之情
      狀，並不相同，況依上開勘驗筆錄所示，當時原告右側之
      「左轉專用車道」前方路口號誌係呈現「紅燈」狀態，原
      告是否有誤認其所行駛方向之路口號誌，亦不是不可能發
      生，堪信原告係因確認慢車道有無車輛經過一情，尚非子
      虛，應堪認原告並無惡意擋車之行為及故意。是綜觀上開
      各情，原告暫停車道之行為顯非為逼迫檢舉人車輛無法前
      進之惡意擋車行為，該行為亦未達危險駕駛程度，故尚難
      僅以原告駕駛系爭車輛有停車之行為，逕認該行為與飆車
      族於道路上惡意擋車之危險駕駛行為相若，自不構成處罰
      條例第43條第1項第4款「非遇突發狀況在行駛中任意驟然
      減速」之違規情事，被告即不得依該條規定對原告裁罰。
　　⒊至被告答辯：原告前方並無車輛，實無驟停之必要等語。
      然影響本件原告之駕駛行為並非車前狀況，而是原告本身
      於變換車道時，為確認右側之車道是否有車輛通行所導致
      ，被告上開主張及舉發機關函文內容顯未考量原告上開變
      換車道之行為，已經對原告產生行車之風險，致令原告有
      上開暫停之行為。故被告上開所辯，疏未注意上情，遽做
      出與事實不符之事實認定，自不足採信。
    ⒋綜上所述，原告於事實概要欄所載時點，雖有煞停之行為
      ，但無從認定其主觀上有「擋車危險駕駛」之意，核與處
      罰條例第43條第1項第4款所處罰之「汽車非遇突發狀況，
      在車道中暫停」之違規行為有別，難謂原告有本件「非遇
      突發狀況行駛中任意驟然減速因而肇事」之違規事實存在
      。是被告援引處罰條例第43條第1項第4款、第2項等規定
      ，裁處原告罰鍰18,000元、吊銷駕駛執照，並應參加道路
      交通安全講習，顯有違誤。從而，原告訴請撤銷原處分，
      為有理由，應予准許。至於依上開行車紀錄器影像內容觀
      之，原告於所行駛車道之路口號誌呈現「綠燈」之狀態下
      ，暫停於「機車停等區」後方之行為，而有違背處罰條例
      第60條第2項第3款「不遵守道路交通標誌、標線、號誌之
      指示」之違規，其後續對原告究該如何處罰，則應由被告
      另為適法之處置，併此敘明。
（三）本件判決基礎已臻明確，兩造其餘之攻擊防禦方法及訴訟
      資料經本院審酌後，核與判決結果不生影響，無一一論述
      之必要，附此敘明。
六、本件第一審裁判費為裁判費300 元，應由被告負擔，爰確定
    第一審訴訟費用額如主文第2、3項所示。
七、據上論結，本件原告之訴為有理由，依政訴訟法第237條之8
      第1項、第98條第1項前段等規定，判決如主文。
中　　華　　民　　國　　111 　年　　7 　　月　　27　　日
　　　　　　　　　行政訴訟庭　法　官　黃漢權
上為正本係照原本作成。
如不服本判決，應於判決送達後20日內，向本院提出上訴狀並表
明上訴理由（原判決所違背之法令及其具體內容或依訴訟資料可
認為原判決有違背法令之具體事實），其未載明上訴理由者，應
於提出上訴後20日內向本院補提理由書（上訴狀及上訴理由書均
須按他造人數附繕本，如未按期補提上訴理由書，則逕予駁回上
訴），並應繳納上訴裁判費新臺幣750元。
中　　華　　民　　國　　111 　年　　7 　　月　　27　　日
　　　　　　　　　　　　　　　書記官　蕭竣升